臺灣新竹地方法院民事判決              100年度婚字第150號
原      告  陳貞蓉
被      告  龍煥清
上列當事人間請求離婚事件，本院於民國100 年9 月15日言詞辯
論終結，判決如下：
    主  文
准原告與被告離婚。
訴訟費用由被告負擔。
    事  實
甲、原告方面：
一、訴之聲明：如主文所示。
二、陳述略以：原告陳貞蓉與被告龍煥清於民國（下同）61年10
    月10日結婚，婚後夫妻感情初尚融洽，育有子女一男三女。
    詎料被告見異思遷，竟於88年6 月中旬離家出走，經原告四
    處尋找未獲，被告拋妻棄子，行方不明，未履行夫妻同居義
    務，顯屬惡意遺棄原告，並在繼續狀態中，且兩造已分開7
    、8 年以上沒有連絡，已無法共同生活，從而兩造間亦已具
    有難以維持婚姻之重大事由，爰依民法第1052條第1 項第5
    款、第2 項之規定，請求判准兩造離婚等語。
三、證據：提出兩造戶籍謄本為證。
乙、被告方面：被告未於言詞辯論期日到場，亦未提出書狀作何
    聲明或陳述。
丙、本院依職權查閱被告之全國前案資料查詢。
    理  由
甲、程序方面：
    被告經合法通知，未於言詞辯論期日到場，查無民事訴訟法
    第386 條各款所列情形，爰依原告之聲請，由其一造辯論而
    為判決。
乙、得心證之理由：
一、原告主張兩造係夫妻，現婚姻關係仍存續中，業據原告提出
    戶籍謄本一紙附卷可稽，觀之原告戶籍謄本配偶欄記載姓名
    為被告，核與原告主張情節相符，自堪信為真實。
二、按有民法第1052條第1 項所列各款以外之重大事由，難以維
    持婚姻者，夫妻之一方得請求離婚。但其事由應由夫妻之一
    方負責者，僅他方得請求離婚，民法第1052條第2 項定有明
    文，其目的在使夫妻請求裁判離婚之事由較富彈性。是夫妻
    間發生足使婚姻難以維持之重大事由者，雖不符合該條第一
    項所列各款情形，亦無不准依該法條第二項訴請離婚之理，
    最高法院86年3月4日86年度第二次民事庭會議決議可資參照
    。復按婚姻係以夫妻之共同生活為目的，配偶應互相協力保
    持其共同生活之圓滿、安全及幸福，此為維持婚姻之基礎，
    若此基礎不復存在，致夫妻無法共同生活，無復合可能者，
    即應認有難以維持婚姻之重大事由存在。而婚姻乃一男一女
    之兩性結合，以組織家庭，共同生活為目的，故有足以破壞
    共同生活或難以維持共同生活之情事，宜允許其離婚以消滅
    婚姻關係。又是否有難以維持婚姻之重大事由，係以婚姻是
    否已生破綻而無回復之希望為判斷標準，不僅需由夫妻之一
    方已喪失維持婚姻意欲之主觀面加以認定，更應依客觀之標
    準，即難以維持婚姻之事實，是否已達於倘處於同一境況，
    任何人均將喪失維持婚姻希望之程度決之。至難以維持婚姻
    之重大事由，於夫妻雙方就該事由均須負責時，應比較衡量
    雙方之有責程度，僅責任較輕之一方，得向責任較重之他方
    請求離婚，如雙方之有責程度相同，則雙方均得請求離婚，
    以符公平，且符合民法第1052條第2 項規定之立法目的，最
    高法院90年度台上字第1639號判決要旨參照。
三、經查，原告主張被告於88年6 月中旬離家出走，經原告四處
    尋找未獲，被告拋妻棄子，行方不明，未履行夫妻同居義務
    ，惡意遺棄原告在繼續狀態中，且兩造已分開7 、8 年以上
    沒有連絡，已無法共同生活，兩造間已具有難以維持婚姻之
    重大事由，核與證人即兩造之子陳龍輝到庭證述「（問：現
    在有跟媽媽一起住嗎？）有，現在有我及我二姐一起跟媽媽
    住。（問：爸爸呢？）他已經離家很久。（問：你對你爸爸
    還有印象大約是何時？）我當兵前。（問：你當兵前，爸爸
    還有一起住嗎？）沒有，那時候大約民國89年，我爸爸退休
    後去外面芎林國小對面開拜拜用品的商店。（問：爸爸開店
    後就沒有跟你們住嗎？）對，很少回來。（問：那個店離你
    們家遠嗎？）很近。（問：為何沒有回家？）有時候會吵架
    。（問：爸爸現在還有在那裡開店嗎？）沒有了。（問：爸
    爸後來住在店面那裡？）店面是租的，後來沒有開就被房東
    收回去，爸爸大約開兩到三年。（問：後來爸爸呢？）我大
    表哥說，爸爸搬到寶山那裡住，也沒有回家住。（問：爸爸
    從拜拜的商店收起來之後，你有無見過爸爸？）只有一次，
    爸爸回家拿投票的單子。那時候，大約是上上一次投票，所
    以應該是2004年。（問：後來拜拜的商店收起來，爸爸沒有
    回來跟你們住過？）完全沒有。（問：有聯絡嗎？）有打電
    話說他想要回家，可是我那時候當兵，我媽說半夜有人打電
    話說要回來，好像是我爸的大姐，她說只要爸爸回來就不會
    跟我爸爸要他欠的錢，那個好像是我爸爸離家之前跟他的大
    姐借的錢，我們都不知道，所以我媽媽並沒有同意讓我爸爸
    回來，而且他在離家的期間也沒有過問家裡的生活。（問：
    你父親是因為欠很多債務在外面跑路嗎？）不知道。（問：
    你說你的大姑姑說要讓你爸爸回來大約是幾年前的事情？）
    好像是我當兵後的樣子，大約是95年的時候。（問：你爸爸
    有無自己打電話回來或是自己親自回家說要求讓他回來？）
    據我所知都沒有，有一次是我姑姑帶他回來，還帶了兩男一
    女，我不認識的人回來，我剛講我大姑姑要求讓我爸爸回來
    就是這一次。」「大姑姑那次回來，我大姑要求我跟我媽下
    跪要求讓我爸爸回來，我回說今天又不是我做錯事情，為什
    麼是我去求媽媽。」等語之情節大致相符；原告並到庭表示
    「（問：原告對於證人以上所述，有無意見？）有些事情在
    時間上有衝突。被告還在芎林的商店的時候有說要回來，不
    是我不肯，是被告有跟姐姐借錢，姐姐帶他回來，要求我讓
    被告回來，我說被告要負擔家庭的責任及生活費用，家裡老
    人家都這麼老了，被告聽完沒有反應。我說你既然不顧家庭
    就不要回來。（問：那一次，你說你如果不顧家庭，你就不
    要回來，被告有無再回來？）沒有。（問：你有幾個小孩？
    ）四個。（問：那時候，被告完全不再回來，你最大的孩子
    幾歲？）我記不起來。（問：就你所知，被告除了欠大姐的
    錢，還有其他的負債嗎？）我不知道。（問：那時候，你跟
    被告的感情是否不好？）生活費沒有拿回來，小孩上學沒有
    著落，當然會吵架，我先生當時在飛利浦工作，退休後才去
    開店，我的先生是入贅的，我母親在去年過世，他也沒有回
    來。」等語（參本院100 年8 月9 日言詞辯論筆錄），而被
    告經本院合法通知，未於言詞辯論期日到場，復未提出書狀
    作何聲明或陳述，本院審酌前開事證，自堪信原告之主張為
    真實。查被告離家，不盡夫妻同居義務及支付家庭生活費用
    之義務，且兩造已分居多年等情，經原告及證人陳明如前，
    參以被告經本院合法通知均未到庭，可認彼此感情已然淡漠
    ，且與夫妻應以共同生活為目的之本質相違，綜上，兩造之
    婚姻於客觀上已生破綻，且主觀上亦查無雙方有維持婚姻之
    意欲，故誠難期待兩造有回復共同生活之機會，是若勉予維
    持婚姻，徒增雙方仇怨，應認此情形已構成難以維持婚姻之
    重大事由，且兩造就婚姻難續予維持均可歸責，且歸責程度
    應以被告較重，是原告依民法第1052條第2 項之規定訴請離
    婚，洵屬有據，應予准許。
四、至原告另主張依民法第1052條第1 項第5 款之規定訴請離婚
    部分，因原告主張其與前開經判准離婚之事由，係屬選擇合
    併之法律關係，故不另論之，併此敘明。
五、據上論結，本件原告之訴為有理由，依民事訴訟法第385條
    第1項前段、第78條、第87條第1項，判決如主文。
中    華    民    國   100    年    9     月    30    日
                    家事法庭     法  官       黃惠玲
以上正本係照原本作成。
如對本判決上訴，須於判決送達後20日之不變期間內，向本院提
出上訴狀。如委任律師提起上訴者，應一併繳納上訴審裁判費。
中    華    民    國   100    年    9     月    30    日
                                 書記官       王思穎